【裁判字號】    88,易緝,223
【裁判日期】    890107
【裁判案由】    詐欺
【裁判全文】
臺灣板橋地方法院刑事判決                        八十八年度易緝字第二二三號
    公  訴  人  臺灣板橋地方法院檢察署檢察官
    被      告  辛○○
右列被告因詐欺案件，經檢察官提起公訴（七十六年度偵字第一００二六號），本院
判決如左：
    主  文
辛○○連續意圖為自己不法之所有，以詐術使人將本人之物交付，處有期徒刑壹年，
緩刑伍年。
    事  實
一、辛○○係子○○（業經檢察官另行不起訴處分確定）所開設位於臺北縣蘆洲市○○路二三二號二至五樓日亨鞋業行之經理，為該鞋業行之實際負責人，竟基於概
    括犯意，意圖為自己不法之所有，明知渠所開立之下述支票不可能兌現，仍於民
    國七十六年六月間簽發臺北區中小企業銀行帳號０五一三０號、發票人為子○○
    之支票，先後至臺北市、彰化縣、臺北縣三重市等地，向己○○、張永財、乙○○、丑○○詐購各值新臺幣（下同）一百三十二萬元、二百七十萬元、五十餘萬
    元及七萬餘元之製鞋原料，辛○○再於七十六年六月三十日，受子○○之託，至
    臺北市○○路○段七十一號五樓本崇貿易有限公司（以下簡稱本崇公司）收取貨
    款四百萬元，收取貨款後應將之存進上開臺北區中小企業銀行帳號０五一三０號
    、子○○之帳戶，以支付前揭開給己○○、張永財、乙○○、丑○○之票款，乃
    辛○○竟未將所收取之前開四百萬元貨款存進前揭帳戶，而將之據為己有，並支
    付渠所積欠別人之私人債務，嗣己○○、張永財、乙○○、丑○○等人於七十六
    年六月三十日以後陸續提示辛○○所開給之前開支票均遭退票，且至臺北縣蘆洲
    市○○路二三二號二至五樓日亨鞋業行找尋辛○○均未果，始知受騙（辛○○侵
    占子○○前開四百萬元之犯行，業經臺灣彰化地方院以八十八年度訴緝字第四十
    九號判決不受理確定）。
二、案經被害人己○○、張永財、乙○○、丑○○訴由法務部調查局移送臺灣板橋地
    方法院檢察署檢察官偵查起訴。
    理  由
一、訊據被告辛○○固坦承於右開時地簽發臺北區中小企業銀行帳號０五一三０號、
    發票人為子○○之支票，向告訴人己○○、張永財、乙○○、丑○○購買各值一
    百三十二萬元、二百七十萬元、五十餘萬元及七萬餘元之製鞋原料，惟矢口否認
    有何詐欺取財之犯行，辯稱：「我沒侵占日亨鞋業行之貨款四百萬元，我收取該
    等四百萬元之貨款雖未存進臺北區中小企業銀行帳號０五一三０號子○○之帳戶
    ，然我收取該等貨款後是以之清償日亨鞋業行稽欠別人之債務。我開給告訴人等
    之支票之所以遭退票，是因當時遭到別人退票、美金下跌、鞋子銷售不佳我們無
    法支付貨款，故無法繼續經營下去，但向告訴人等購買製鞋原料時，我沒有詐欺
    之意。」云云。經查：
（一）被告如何於右揭時地至本崇公司收取四百萬元之貨款後，竟將之侵占入己等情
      ，業據證人子○○證述稽詳（見臺灣彰化地方法院檢察署七十六年度偵字第三
      八八二號偵查卷），並經檢察官提起公訴繫屬於臺灣彰化地方法院在案，惟因
      該院審理期間，子○○撤回告訴（因子○○與被告具有三親等之姻親關係），
      故該院為以八十八年度訴緝字第四十九號為不受理判決（見臺灣彰化地方法院
      八十八年度訴緝字第四十九號卷），足徵被告確曾侵占屬於子○○所有之貨款
      四百萬元，當無疑義。另被告如何收取前開本祟公司之四百萬元後，竟未將之
      存入臺北區中小企業銀行帳號０五一三０號、子○○之帳戶，且以前開四百萬
      元做為清償渠所積欠別人之私人債務等情，亦據被告於臺灣彰化地方法院調查
      時供述在卷（見臺灣彰化地方法院八十八年度訴緝字第四十九號卷第二十八頁
      ），足見被告於本院辯稱渠是收取上開四百萬元貨款後，以之清償日亨鞋業行
      積欠別人之債務云云，並不足取。雖證人子○○嗣後於本院調查時亦證稱被告
      收取四百萬元貨款，是以之清償日亨鞋業行積欠別人之債務乙節，顯係附和被
      告之虛詞（因子○○已與被告達成和解），亦不足取。故被告於向告訴人等購
      買製鞋原料時，顯有對渠所開立之支票故不兌現之意，並於收取本崇公司之貨
      款四百萬元後，故不存入前開支票之帳戶，而將之侵占入己，以之作為清償渠
      私人之債務，是被告於向告訴人等購買製鞋原料時，即有不使開立支票兌現之
      詐欺犯意，至為灼然。
（二）況右揭犯罪事實，業據告訴人等指訴綦詳，且有送貨單多紙附卷可稽。
綜上諸情參互以析，被告所辯，無非事後畏罪卸責之虛詞，事證明確，被告詐欺取財
犯行堪以認定，應予依法論科。
二、核被告所為，係犯刑法第三百三十九條第一項之意圖為自己不法之所有，以詐術
    使人將本人之物交付之詐欺取財罪。被告前後多次詐欺取財之犯行，犯罪構成要
    件相同，所犯罪名又屬同一，顯係基於概括犯意反覆為之，應論以連續犯，並加
    重其刑。爰審酌被告犯罪之動機、目的、手段、品性、生活狀況、智識程度、犯
    罪所生之損害，犯後飾詞卸責、態度不佳等一切情狀，量處如主文所示之刑，以
    示懲儆。末查被告前未曾受有期徒刑以上刑之宣告，有臺灣高等法院檢察署刑案
    紀錄簡覆表在卷可按，因一時失慮，偶罹刑典，事後已與告訴人己○○、張永財
    、乙○○等人達成和解，有和解書多紙在卷足憑（至告訴人丑○○經本院多次按
    址傳喚均未到庭應訊，故被告無由和告訴人丑○○洽商和解事宜），被告經此偵
    審程序及罪刑之宣告後，應知警惕而無再犯之虞，本院因認暫不執行其刑為當，
    予以宣告緩刑五年，用啟自新。至公訴意旨另以被告拒發員工之薪資，因認被告
    此部分行為，亦涉犯刑法第三百三十九條第一項之詐欺取財罪云云。惟員工即告
    訴人丙○○、卯○○、甲○○、癸○○、寅○○、丁○○、庚○○、戊○○、壬○○等人固指訴被告未發給渠等七十六年六月間之薪水，被告即逃逸無蹤云云。
    然詐欺取財罪之構成要件之一是施用詐術，本件被告固坦承未發給渠等最後一個
    月即七十六年六月間之薪水，然此係民事或勞資債務糾紛，尚難以此即謂被告有
    何施用詐術要員工工作之行為，況被告亦與上開員工即告訴人等達成和解，此有
    卷附和解書多紙足憑。此外，復查無其他積極證據足認被告有何上開詐欺取財之
    犯行，本應為無罪之諭知，然公訴意旨認此部分與被告前揭有罪部分有連續犯裁
    判上一罪之關係，爰不另為無罪之諭知。
據上論斷，應依刑事訴訟法第二百九十九條第一項前段，刑法第五十六條、第三百三
十九條第一項、第七十四條第一款，罰金罰鍰提高標準條例第一條前段，判決如主文
。
本案經檢察官張慶林到庭執行職務。
中      華      民      國    八十九    年     一      月      七       日
                                        臺灣板橋地方法院刑事第四庭
                                            法  官  許必奇
如不服本判決應於送達後十日內向本院提出上訴狀。
附錄：刑法第三百三十九條第一項。
右正本證明與原本無誤
                                            書記官  高玉彬
中      華      民      國    八十九    年     一      月      十二     日
刑法第三百三十九條第一項：
意圖為自己或第三人不法之所有，以詐術使人將本人或第三人之物交付者，處五年以
下有期徒刑、拘役或科或併科一千元以下罰金。


司法院資訊處製作；財團法人民間司法改革基金會備份。
